【裁判字號】    95,易,282
【裁判日期】    950920
【裁判案由】    妨害兵役
【裁判全文】
臺灣屏東地方法院刑事判決               95年度易字第282號
公  訴  人  臺灣屏東地方法院檢察署檢察官
被      告  甲○○
上列被告因妨害兵役案件, 經檢察官提起公訴（95年偵字第900
號）, 本院裁定依簡式審判程序審理, 判決如下：
    主  文
甲○○後備軍人, 居住處所遷移, 無故不依規定申報, 致使教育
召集令無法送達, 累犯, 處有期徒刑伍月, 如易科罰金，以銀元
參佰元即新臺幣玖佰元折算壹日。
    事  實
一、甲○○曾於民國93年間, 因施用毒品案件, 為本院以93年簡
    字第1041號判決判處有期徒刑4 月確定。另於同年12月間,
    因妨害兵役治罪條例案件, 為本院以93年簡字第1588號判決
    判處拘役50日確定。該2 確定判決所處之刑, 經接續執行後
    , 於94年4 月27日執行完畢, 惟仍不知警惕, 明知其具有後
    備軍人身分, 且從未在戶籍所在地（即屏東縣潮州鎮○○里
    ○○路151 之1 號）內居住, 亦未囑託居住該處之人轉交其
    召集令, 竟基於避免教育召集之犯意, 自91年3 月13日設籍
    之日起, 任意遷移居住, 無故不依規定申報, 致使屏東縣後
    備司令部所發指定其應於94年11月16日前往屏東縣枋寮鄉○
    ○村○○路1 號新開營區報到之教育召集令無法送達其本人
    。
二、案經屏東縣後備司令部移送臺灣屏東地方法院檢察署檢察官
    偵查起訴, 甲○○於本院審理中逃匿, 經本院發布通緝緝獲
    到庭審理。
    理  由
一、查被告為後備軍人, 其居住處所遷移, 不依規定申報致使教
    育召集令無法送達之事實, 業經移案機關函敘甚明, 被告對
    上開事實亦已坦白承認, 並核與證人陳瓊芳於偵查中證述之
    情節相符, 復有後備軍人遷出未報年籍表、退伍後歷次召集
    及應召紀錄及教育召集令受領回執各1 件附卷足憑, 是其犯
    行已堪認定。
二、按行為後法律有變更者, 適用行為時之法律。但行為後之法
    律有利於行為人者, 適用最有利於行為人之法律, 刑法第2
    條第1 項定有明文。查被告於94年11月16日犯罪結果發生前
    , 刑法即已修正, 惟由總統以華總一義字第09400014901 號
    令公布自95年7 月1 日施行。刑法施行法亦於95年6 月14日
    由總統公布, 於95年7 月1 日施行。因此, 被告行為後, 刑
    法已有變更。因修正後之刑法第2 條第1 項規定, 係規範行
    為後法律變更所生新舊法律比較適用之準據法, 於刑法修正
    施行後, 應適用修正後刑法第2 條第1 項之規定為「從舊從
    輕」之比較。而於比較時, 則應併就罪刑有關之共犯、未遂
    犯、想像競合犯、牽連犯、連續犯、結合犯, 以及累犯加重
    、自首減輕暨其他法定加減原因（如身分加減）與加減比例
    等一切情形, 本於統一性及整體性原則, 綜其全部罪刑之結
    果而為比較（最高法院95年5 月23日刑事庭第8 次會議決議
    參照）。本件所涉法律之變更部分, 計有下列2 項：
    (一)刑法第47條累犯之規定:
      新修正刑法第47條關於累犯之規定, 增加犯罪行為人之再
      犯係出於故意者, 始有累犯加重之適用。被告再犯本件之
      罪, 係出於故意, 無論依修正前或修正後之刑法第47條規
      定（修正後係刑法第47條第1 項）, 均構成累犯, 對被告
      並無有利或不利可言, 依修正後刑法第2 條第1 項前段規
      定, 應適用行為時之刑法第47條規定論處。
    (二)刑法第41條第1 項前段:
      刑法修正前, 被告如犯最重本刑為5 年以下有期徒刑以下
      之刑之罪, 而受6 個月以下有期徒刑或拘役之宣告者, 依
      刑法第41條第1 項前段及罰金罰鍰提高標準條例第2 條規
      定, 得以銀元300 元即新臺幣900 元折算1 日易科罰金。
      惟依修正後之同條項規定, 則以新臺幣1,000 元、2,000
      元或3,000 元折算1 日而易科罰金, 兩相比較, 自以修正
      前之舊法對被告較為有利。
    (三)經綜合比較新舊刑法之規定後可知, 修正後之刑法規定並
      未有利於被告, 依刑法第2 條第1 項前段規定, 仍應適用
      被告行為時之刑法規定處斷, 合先敘明。
三、核被告甲○○所為, 係犯妨害兵役治罪條例第10條第1 項第
    3 款、第3 項之罪, 應依妨害兵役治罪條例第6 條第1 項之
    規定科刑。被告前有如事實欄所示之科刑及執行情形, 有臺
    灣高等法院被告前案紀錄表附卷足憑, 其於刑之執行完畢後
    5 年內, 再犯本件有期徒刑之罪, 為累犯, 應依法加重其刑
    。爰審酌被告之智識程度, 曾有違反麻醉藥品管理條例、違
    反懲治盜匪條例、違反麻醉藥品管理條例、竊盜、毒品及妨
    害兵役等多項犯罪前科、素行不端, 其本件犯罪動機、手段
    、其行為危害兵役動員召集之迅速性、公平性及確實性, 及
    其犯後態度等一切情狀, 量處如主文所示之刑, 並諭知易科
    罰金之折算標準, 以資懲儆。
據上論斷, 應依刑事訴訟法第449 條第1 項, 妨害兵役治罪條例
第10條第3 項、第1 項第3 款、第6 條第1 項, 刑法第2 條第1
項前段、第11條前段, 修正前刑法第41條第1 項前段、第47條,
修正前罰金罰鍰提高標準條例第2 條, 現行法規所定貨幣單位折
算新臺幣條例第2 條, 逕以簡易判決處以如主文所示之刑。
中    華    民    國    95    年    9     月    20    日
                  刑事第四庭    法  官  王以齊
以上正本證明與原本無異。
如不服本判決應於收受本判決送達後十日內向本院提出上訴書狀
，其未敘述上訴理由者，並得於提起上訴後十日內向本院補提理
由書狀（均須按他造當事人之人數附繕本）「切勿逕送上級法院
」
中    華    民    國    95    年    9     月    20    日
                                書記官  盧姝伶
附錄本判決論罪科刑法條：
妨害兵役治罪條例第10條第1項第3款、第3項
後備軍人意圖避免召集處理有下列行為之一者, 處1 年以下有期
徒刑、拘役或科新臺幣9 萬元以下罰金：
三  居住處所遷移，無故不依規定申報者。
後備軍人犯第1 項之罪或國民兵犯前項之罪, 致使召集令無法送
達者, 以意圖避免召集論；分別依第5 條或第6 條科刑。
妨害兵役治罪條例第6 條第1 項
意圖避免教育召集或勤務召集, 而有下列行為之一者, 處3 年以
下有期徒刑：
一  捏造免役、除役、轉役或免除召集原因者。
二  毀傷身體者。
三  拒絕接受召集令者。
四  應受召集，無故逾應召期限二日者。
五  使人頂替本人應召者。


司法院資訊處製作；財團法人民間司法改革基金會備份。
